---
title: "Probabilidades e distribuições"
subtitle: "Lista avaliativa 2 -- Probabilidade e Estatística"
author: "Claudio Rodrigues Nunes"
date: "20/06/25"
output:
  html_document:
    toc: true
    toc_depth: 3
    number_sections: true
---
  
```{r setup, include=FALSE}
knitr::opts_chunk$set(echo = TRUE)
```
# Respiração

Compreendi que cada molécula pode ser vista como uma "tentativa" com pequena probabilidade p de ser uma dessas moléculas especiais, onde o volume inspirado é muito grande porém p é muito pequeno.

### Dados Fornecidos

```{r dados}
moleculas_por_litro <- 2.5e22
volume_inspirado <- 0.5 # litros
inspiracoes_napoleao <- 5.5e7
volume_atmosfera <- 4e21 # litros
```

### Calculos Intermediários

```{r c_intermediarios}
# Somei as moléculas inspiradas por Napoleão
total_moleculas_inspiradas <- moleculas_por_litro * volume_inspirado * inspiracoes_napoleao

# Calculei a fração do volume da atmosfera que Napoleão inspirou
frac_atmosfera_inspirada <- (volume_inspirado * inspiracoes_napoleao) / volume_atmosfera

# Achando a probabilidade de uma molécula já ter passado pelos pulmões de Napoleão
p <- total_moleculas_inspiradas / (moleculas_por_litro * volume_atmosfera)

# Calculei o número total de moléculas no volume inspirado (meio litro)
n <- moleculas_por_litro * volume_inspirado

# Parâmetro lambda da Poisson
lambda <- n * p
```

### 1. Qual a distribuição de probabilidade de X?
A variável X pode ser aproximada por uma distribuição de Poisson com parâmetro Lambda = n * p

```{r lambda_respira}
lambda
```

```{r grafico_01}
library(ggplot2)

p0 <- dpois(0, lambda)
p_mais_0 <- 1 - p0
df_zero <- data.frame(
  evento = c("X = 0", "X > 0"),
  prob = c(p0, p_mais_0)
)

ggplot(df_zero, aes(x = evento, y = prob, fill = evento)) +
  geom_col() +
  geom_text(aes(label = scales::percent(prob, accuracy = 0.0001)), vjust = -0.5) +
  scale_y_continuous(labels = scales::percent_format(accuracy = 1)) +
  labs(title = "Probabilidade de X ser zero ou maior que zero",
       y = "Probabilidade",
       x = "") +
  theme_minimal() +
  theme(legend.position = "none")
```

```{r grafico_02}
library(ggplot2)

k_values <- 0:20
prob_values <- dpois(k_values, lambda)
df_scatter <- data.frame(k = k_values, prob = prob_values)

ggplot(df_scatter, aes(x = k, y = prob)) +
  geom_point(color = "blue", size = 3) +
  geom_line(color = "blue") +
  labs(title = "Scatter plot da distribuição de Poisson para X",
       x = "Número de moléculas X",
       y = "Probabilidade P(X = k)") +
  theme_minimal()
```


### 2. Qual a probabilidade P(X>1.000.000)?

```{r prob_respira}
prob_maior_1_milhao <- 1 - ppois(1e6, lambda)
prob_maior_1_milhao
```

### 3. Qual o valor esperado de X?
O valor esperado da distribuição de Poisson é exatamente λ:

```{r lambda_x}
lambda
```

# Doença Rara

O problema dado pelo professor citou somente a probabilidade da pessoa estar doente dado um exame.
Aqui eu apliquei o teorema de Bayes.
Eu supos que a sensibilidade é de 100% e falso positivo de 1%.

### Dados Fornecidos

```{r dados_raro}
p_doente_pos1 <- 0.00497       # P(doente | exame positivo 1)
sensibilidade <- 1             # P(positivo | doente) = 100%
falso_positivo <- 0.01         # P(positivo | não doente) = 1%
```

### Calculei a probabilidade após o segundo exame positivo, conforme pedido pelo professor
Aplicando o Teorema de Bayes novamente, assumindo exames independentes:

```{r 2_exame_positivo}
p_D <- p_doente_pos1  # Probabilidade de doente após 1 exame positivo
p_doente_pos2 <- (p_D * sensibilidade) / (p_D * sensibilidade + (1 - p_D) * falso_positivo)
p_doente_pos2
```

```{r grafico_03}
df_bayes <- data.frame(
  exame = c("Após 1 exame positivo", "Após 2 exames positivos"),
  probabilidade = c(p_doente_pos1, p_doente_pos2)
)

ggplot(df_bayes, aes(x = exame, y = probabilidade)) +
  geom_col(fill = c("orange", "forestgreen")) +
  ylim(0, 1) +
  labs(title = "Probabilidade de estar doente após exames positivos",
       x = "Situação",
       y = "Probabilidade") +
  theme_minimal()
```